【裁判字號】    90,易,1250
【裁判日期】    901023
【裁判案由】    竊盜
【裁判全文】
臺灣臺中地方法院刑事判決                          九十年度易字第一二五號
    公  訴  人  台灣台中地方法院檢察署檢察官
    被      告  丁○○
    選任辯護人  高志明
右列被告因竊盜等案件，經檢察官提起公訴（九十年度偵續字第五七號），本院判決
如左：
    主  文
丁○○連續竊盜，處有期徒刑陸月，如易科罰金，以參佰元折算壹日。
    事  實
一、丁○○與甲○○於民國八十八年間相識，八十九年二月間訂有婚約，並曾同居懷
    孕、墮胎，惟於八十九年四、五月間，二人感情已經生變，丁○○並暗中與江浚
    奎論及婚姻（於八十九年五月十八日結婚），丁○○竟基於意圖為自己不法所有
    之概括犯意，於八十九年五月六日、同年月十日及十一日，先後盜用甲○○所有
    置於台中市○區○○○路八十六號九樓之八二人共同租處抽屜內之彰化商業銀行
    北屯分行提款卡，並於八十九年五月六日前往設於台中市○○路○段七十八號彰
    化商業銀行台中分行提款機，盜領新台幣（下同）二萬元，於同年月十日前往上
    址盜領五次共八萬二千元，又於同年月十一日前往上址盜領二次共五萬元，總計
    盜領十五萬二千元，事後並將提款卡放置原處，直至同年月十六日甲○○提款時
    發現金額短少，始悉上情。
二、案經甲○○訴請台灣台中地方法院檢察署檢察官偵查起訴。
    理  由
一、訊據被告丁○○對於有在右開時地領款共計十五萬二千元之事實固不爭執，惟矢
    口否認有何竊盜犯行，辯稱：提款卡是告訴人於領錢前一日或當日拿給伊的，伊
    領完後連同提款卡均有歸還被告，因為一向都是被告交付提款卡給伊，故並無證
    據可以證明；且如非告訴人確實收受被告所領取之款項，何以告訴人存摺內於八
    十九年五月二十二日存入九萬一千八百六十元，且該日期復非告訴人領薪日，足
    見告訴人係故意命伊領錢後再存入，以便報復誣陷伊；伊與被告感情是在八十九
    年五月中旬變卦，故伊在八十九年五月十六日離開，相處期間二人感情時好時壞
    ，且母親節當日被告還送花給伊母親並商談結婚之事云云。惟查：
  (一)右開事實，業據告訴人迭於檢察官偵訊及本院審理期間指訴綦詳，並有告訴人設
    於彰化商業銀行北屯分行帳號00000000000000號之活期儲蓄存款
    存摺，其上顯示八十九年五月六日有提款二萬元，八十九年五月六日有提款九千
    元、三千元、三萬元、二萬元、二萬元，八十九年五月十一日有提款三萬元、二
    萬元之記錄，被告對於確實有提款總計十五萬二千元乙情復不爭執。
  (二)雖被告持前詞為辯，然據被告於八十九年五月份致告訴人之編號五七一九號存證
    信函內容略謂：「甲○○先生於八十九年二月二十三日和本人口頭上訂婚，因甲○○在外行為不檢骯髒與乙○○小姐，．．．發生性行為，經本人委託徵信社查
    證具有相片及電話錄音，證據確鑿後，本人無法容忍柯某不忠之行為，故與其口
    頭解除訂婚之約定，．．．期間又因本人懷孕在身，而甲○○於八十九年四月一
    日強制並毆打本人到台中市○○路吳翠惠婦產科診所進行墮胎，．．．另甲○○
    無故於八十九年五月八日對本人實施毆打，本人於八十九年五月九日前往省立台
    中醫院驗傷，左眼出血及頭部有輕微腦震盪，．．．，又於八十九年五月十三日
    強行押制並強制本人回其住處，限制本人自由並實施毆打及拿起燙衣板丟擲本人
    ，導致本人右腳腳骨受傷，．．．，甲○○又於八十九年五月二十二日於本人工
    作地點毆打本人，．．．甲○○又於八十九年五月十四日至今連續以電話語言留
    言．．．對本人不斷恐嚇等等言語，．．．」等情（附於八十九年度偵字第八九
    九六號偵查卷第一七頁至二一頁）。
  (三)告訴人既於八十九年四月一日強迫被告墮胎，同年五月八日、十三日、二十二日
    有陸續毆打被告，自八十九年五月十四日開始有電話騷擾恐嚇被告之行為，足見
    被告與告訴人感情並非一夕生變，而係雙方累積不滿情緒長達一段時間後始鬧翻
    ，加以被告直承於八十九年五月間分手後，隨即於八十九年五月十八日與江浚奎
    結婚，有戶籍謄本一份在卷可證，復為被告所不爭執，以正值適婚年齡之女性，
    除非有因不得不結婚之苦衷（如因受強暴後奉子成婚等情），對於即將結為終身
    之伴侶勢必經過一段時間之交往瞭解，產生極度深厚之信賴，始願託付終身，共
    度人生漫漫長程，而據被告直承於八十九年五月十六日與告訴人分開後，隔二日
    隨即與案外人江浚奎結婚，顯見被告於與江浚奎結婚前，即與告訴人感情生變，
    自無可能於八十九年五月十六日當日才鬧翻，而被告既與告訴人於八十九年四月
    開始即有因懷孕、墮胎而起爭執，甚而毆打傷害，告訴人是否可能再將提款卡交
    與被告委其提領現款，不無可疑。
  (四)況且，被告雖舉證人即其母親丙○○○到庭證稱：去年母親節（八十九年五月十
    四日）傍晚，告訴人一人送花來，他說被告去買東西，所以自己來，當天告訴人
    有問伊說伊嫁大女兒時有無聘金，買房子時有無幫他們忙，告訴人與被告自八十
    八年九月開始同居，一直到八十九年五月份母親節過後才分開，他們一直住在一
    起，被告是在八十九年五月十七日、十八日才到朋友家去住，告訴人也是在這之
    後才來質問伊有關被告何故盜領他現款，母親節那天則沒有問等情，然彼時如被
    告與告訴人確實感情仍然甚篤，何以是告訴人獨自拜訪被告母親，身為女兒之被
    告竟然未一併同行，且理由僅是去買東西，顯然過於牽強而與常情有違；退步言
    之，縱使證人丙○○○所言係屬實在，然被告於母親節當日前往拜訪時係八十九
    年五月十四日，而告訴人於被告提領現款後首次提款日是八十九年五月十六日，
    此觀前開存摺紀錄足明，顯然告訴人於母親節拜訪告訴人母親時，尚不知存款遭
    被告盜領之事，自亦無從向被告母親質疑盜領之事，適與證人丙○○○證詞相符
    。
  (五)再者，被告雖又質疑告訴人於八十九年五月二十二日存入之九萬一千八百六十元
    ，即為被告提領後交與告訴人又存入之款項，然亦為告訴人所堅詞否認，並指稱
    ：該筆款項乃是伊委託妻子乙○○（八十九年十月間結婚）買股票，伊遂於八十
    九年五月二十二日將其中一筆定期存款三十四萬一千八百九十元解約後，匯二十
    五萬元入乙○○設於世華聯合商業銀行帳號00000000000號帳戶內，
    餘額扣除手續費三十元尚餘九萬一千八百六十元，直接匯入伊設於彰化商業銀行
    北屯分行上開活儲帳戶內等情，查告訴人此部分陳述亦與證人乙○○，及其所提
    世華聯合商業銀行活期儲蓄存款存摺一份（其上電腦資料記載：八十九年五月二
    十二日跨行匯款甲○○２５００００）相符，且經本院向彰化商業銀行北屯分行
    查詢結果，被告確實於八十九年五月二十二日結清一筆定期存款三十四萬一千八
    百九十元，有該行九十年九月六日彰北屯字第五一七號函文及其所附資料附卷可
    稽，足見告訴人所指該筆款項乃其本身定存解約後所存入一情堪信真實，被告辯
    稱：該筆款項即為告訴人為報復伊，事後才又匯入一節顯無可採。
  (六)綜上所述，被告持告訴人所有提款卡提領現款係屬真實，惟觀其上開辯解，並無
    法證明告訴人確實有授權提款之事，而要無足採。本件事證業臻明確，被告犯行
    至堪認定。
二、查被告竊取告訴人所有提款卡後前往提款機取款，事後復將提款卡放回原處之行
    為，就其拿取提款卡部分，主係要利用該卡以為提領現金供己花用之工具，且已
    使告訴人存於銀行內之現金有短少，喪失處分之權利，就此部分亦具有為自己不
    法所有之意圖，自不因其事後歸還該卡而有影響，不能與「使用竊盜」等同而視
    ，是核被告所為，係犯刑法第三百二十條第一項竊盜罪、第三百三十九條之二第
    一項由自動付款設備取得他人之物罪。公訴人雖漏引後者條文，然於起訴書犯罪
    事實欄業已敘及提領之事實，僅係漏引法條，本院自得併予審理。被告先後多次
    竊盜及由自動付款設備取得他人之物行為，均時間緊接，手段相同，所犯構成要
    件復相同，顯均係基於概括犯意反覆為之，均為連續犯，均依刑法第五十六條規
    定各論以一罪，並依法加重其刑。至被告所犯前開二罪間，具有方法與結果之牽
    連關係，為牽連犯，依刑法第五十五條規定從一重之刑法第三百二十條第一項竊
    盜罪處斷。爰審酌被告與告訴人原係論及男女婚嫁之朋友，因故分手後，未能好
    聚好散，反行竊財物欲圖心理上之平衡，且犯後飾詞否認犯行，又未能償還竊得
    款項與告訴人，暨考其素行、犯罪動機、手段、方法、竊得財物價值，對告訴人
    所生損害等一切情狀，量處如主文所示之刑，並諭知易科罰金之折算標準（按竊
    盜罪之法定刑度為五年以下有期徒刑、拘役或五百元以下罰金，而被告竊盜行為
    最後時點為八十九年五月十一日，彼時犯案時之刑法第四十一條係限於最重本刑
    為三年以下有期徒刑之罪，而受六個月以下有期徒刑或拘役之宣告，因身體、教
    育、職業、家庭之關係，執行顯有困難者方得易科罰金，而該法條業於九十年一
    月十日修正為刑法第四十一條第一項前段：「犯最重本刑為五年以下有期徒刑以
    下之刑之罪，而受六個月以下有期徒刑或拘役之宣告，因身體、教育、職業、家
    庭之關係或其他正當事由，執行顯有困難者，得以一元以上三元以下折算一日」
    ，於九十年一月十日經總統公布，並於同月十二日生效，比較被告行為前後之法
    律，以裁判時之新法對於被告較為有利，依刑法第二條第一項前段規定自應適用
    最有利於行為人之法律，是本院量處被告所犯竊盜罪為有期徒刑六月，仍應諭知
    易科罰金之折算標準，附此敘明）。
據上論斷，應依刑事訴訟法第二百九十九條第一項前段，刑法第二條第一項前段、第
五十六條、第三百二十條第一項、第三百三十九條之二第一項、第五十五條、第四十
一條第一項前段（修正後），罰金罰鍰提高標準條例第一條前段、第二條，判決如主
文。
中      華      民      國      九十      年      十      月  二十三    日
                                        法  官    賴  妙  雲
右正本證明與原本無異。
如不服本判決，應於送達後十日內向本院提出上訴狀（須附繕本），上訴於台灣高等
法院台中分院。
                                        書記官
中      華      民      國      九十      年      十      月  二十三    日
附錄論罪科刑法條
刑法第三百二十條第一項
意圖為自己或第三人不法之所有，而竊取他人之動產者，為竊盜罪，處五年以下有期
徒刑、拘役或五百元以下罰金。
意圖為自己或第三人不法之利益，而竊佔他人之不動產者，依前項之規定處斷。
前二項之未遂犯罰之。
刑法第三百三十九條之二第一項
意圖為自己或第三人不法之所有，以詐術使人將本人或第三人之物交付者，處五年以
下有期徒刑、拘役或科或併科一千元以下罰金。
以前項方法得財產上不法之利益或使第三人得之者，亦同。
前二項之未遂犯罰之。


司法院資訊處製作；財團法人民間司法改革基金會備份。
